【裁判字號】    97,訴,3581
【裁判日期】    971030
【裁判案由】    損害賠償
【裁判全文】
臺灣臺北地方法院民事判決              97年度訴字第3581號
原      告  甲○○
訴訟代理人  黃志文律師
被      告  乙○○
訴訟代理人  丁○○
被      告  宏遠證券股份有限公司
法定代理人  丙○○
訴訟代理人  戊○○
            己○○
上當事人間請求損害賠償事件，本院於民國97年10月8 日言詞辯
論終結，判決如下：
    主  文
原告之訴駁回。
訴訟費用新臺幣壹萬壹仟柒佰玖拾壹元由原告負擔。
    事  實  及  理  由
一、按訴狀送達後，原告不得將原訴變更或追加他訴。但請求之
    基礎事實同一者，不在此限。民事訴訟法第255 條第1 項第
    2 款定有明文。次按請求之基礎事實同一者，縱於訴狀送達
    後，原告仍得將原訴變更或追加他訴，無須得被告同意，此
    觀民事訴訟法第255 條第1 項第2 款規定自明。所謂請求之
    基礎事實同一，係指變更或追加之訴與原訴之主要爭點有其
    共同性，各請求利益之主張在社會生活上可認為同一或關連
    ，而就原請求之訴訟及證據資料，於審理繼續進行在相當程
    度範圍內具有同一性或一體性，得期待於後請求之審理予以
    利用，俾先後兩請求在同一程序得加以解決，避免重複審理
    ，進而為統一解決紛爭者即屬之，最高法院著有90年度台抗
    字第2 號裁判要旨可資參照。本件原告主張前向被告乙○○
    下單購買宏達國際電子股份有限公司（下稱宏達電）股份10
    00股（下稱系爭股票），乙○○亦已回報成交，然實際上原
    告並未購得系爭股票。爰訴請乙○○賠償系爭股票本應購得
    日之收盤價與本件起訴前一日之收盤價之價差。嗣於審理中
    ，認為宏遠證券股份有限公司（下稱宏遠公司）違反委託契
    約，亦應負擔損害賠償責任，而追加宏遠公司為被告；又再
    以先位之訴請求，被告於原告給付系爭股票本應購得日之收
    盤價同時，應交付系爭股票及當年度配發之股息、股利等情
    ，惟被告不同意原告關於訴之變更追加。經查，原告上開無
    論請求追加宏遠公司為被告或請求交付系爭股票及當年度配
    發之股息、股利，其主張基礎事實均係原告因未購得系爭股
    票而請求之損害賠償。足徵原告所為變更追加，其請求基礎
    事實，核與其起訴事實同一。揆諸首揭說明，原告關於訴之
    變更追加即合於法律規定應予准許，合先敘明。
二、原告主張：原告於民國96年9 月27日上午9 時4 分許，以電
    話號碼00000000電話機撥打乙○○電話號碼00000000電話機
    ，向乙○○下單購買系爭股票，乙○○旋於同日上午9 至10
    時許回報：「甲○○剛才定的是新台幣（下同）473.5 元」
    ，系爭股票交易應已完成，惟實際上乙○○並未為原告下單
    購買系爭股票，侵害原告權益，而宏遠公司亦違反委任契約
    。爰依侵權行為法律關係訴請乙○○負擔損害賠償責任；依
    債務不履行法律關係訴請宏遠公司負擔損害賠償責任。聲明
    ：(一)先位部分：(1)宏遠公司應於原告給付473,500 元同時
    ，給付原告宏達電股份1300股及34,000元。(2)乙○○應給付
    宏達電股份1300股及34,000元。(3)聲明(1)、(2)中如有任一被
    告為給付時，他項之被告於給付之範圍內同免為給付義務。
    （二）備位部分：(1)宏遠公司應給付原告333,500 元，及自
    起訴狀繕本送達翌日起至清償日止，按年息百分之五計算之
    利息。(2)乙○○應給付原告333,500 元，及自起訴狀繕本送
    達翌日起至清償日止，按年息百分之五計算之利息。(3)聲明
    (1)、(2)中如有任一被告為給付時，他項之被告於給付之範圍
    內同免為給付義務。
三、被告則以：否認原告下單購買系爭股票，乙○○亦未曾回報
    成交；原告並未受有損害等語，資為抗辯。均聲明：原告之
    訴駁回。
四、本件原告主張向乙○○下單購買系爭股票，乙○○亦已回報
    成交，然實際上原告並未購得系爭股票，而訴請被告負擔損
    害賠償責任等情，為被告所否認。茲本件應予審究者，厥為
    原告是否曾向乙○○下單購買系爭股票？乙○○是否曾向告
    回報成交？原告請求被告負擔損害賠償責任，有無理由？
（一）本件原告固主張向乙○○下單購買系爭股票，並提出中華
      電信股份有限公司（下稱中華電信）電話號碼00000000電
      話機通話明細報表通話紀錄為佐。然查，上開通話紀錄表
      僅記載於96年9 月27日上午9 時4 分許，該電話機有向乙
      ○○電話號碼00000000電話機發話，並未記載其間之通話
      內容乙節，有該通話紀錄在卷可按。已徵該通話記錄僅能
      證明原告與乙○○間確於上開時間通話之事實，尚無法憑
      此證明原告係撥話下單之事。次查，原告、乙○○於上開
      時間通話表示「（乙○○）：宏達電是呀可以買，不過現
      在漲8 塊…」、「（原告）：沒﹗等一下看會不會降下來
      」、「（乙○○）：好阿﹗好阿﹗」、「（原告）：那降
      下來順便幫我買啦﹗」、「（乙○○）：好阿﹗好阿﹗」
      等節，業經本院向台灣證券交易所股份有限公司（下稱證
      交所）調取上開時間電話錄音核閱屬實。堪認原告並未確
      實告知乙○○以何特定價格或市價或現價購買系爭股票。
      則原告主張當時已下單購買系爭股票云云，即難採取。復
      參酌原告、乙○○於同日下午1 時25分許通話表示「（乙
      ○○）：宏達電用473.5 買一張」、「（原告）：嘿﹗」
      、「（乙○○）：好」；下午1 時31分許通話表示「（乙
      ○○）：我看妳有沒有成交沒？…然後宏達電收473.5 妳
      掛那價錢也沒買到，還是你宏達電盤後再買…」、「（原
      告）：好拉﹗…」等情相互以觀，益徵原告於上午9 時4
      分許，確未下單購買系爭股票甚明，否則原告豈有未究明
      乙○○是否為其掛單購買系爭股票，即再下單購買系爭股
      票之理。至原告嗣後雖認上開資料並非證交所製作，而否
      認上開資料云云。惟查，上開通話表示所據之錄音系統，
      並無法重新編輯乙節，有華鼎電子工業股份有限公司出具
      之證明書附於證交所上開資料。足徵上開通話表示應為真
      實。則被告嗣後翻異所指，顯難採信。此外，原告並未提
      出其他證據資料證明確於96年9 月27日上午9 時4 分向乙
      ○○下單之事實。則依舉證責任分配之法則，自難就此部
      分為有利於原告之認定。從而，原告既未下單購買系爭股
      票，其訴請被告負擔損害賠償責任，即屬無據。
（二）又本件縱認原告已於上開時間下單購買系爭股票，其固主
      張乙○○曾於同日上午9 至10時回報成交云云，然此亦為
      被告所否認。而查，96年9 月27日電話號碼00000000電話
      機並無向電話號碼00000000電話機發話之記錄，有中華電
      信電話號碼00000000電話機通話明細報表在卷為考。顯徵
      乙○○不曾以電話號碼00000000電話機與原告通話。此外
      ，原告並未提出其他證據資料證明乙○○曾於上開時間回
      報成交之事實。則依舉證責任分配法則，本院亦難就此部
      分為有利於原告之認定。此外，原告復未就未購得系爭股
      票與所主張受有之損失間，如何具有因果關係乙事提出證
      據證明之，則本院亦難遽為有利於原告之認定，附予敘明
      。
五、綜上所述，原告未能證明曾於該日上午9 時4 分許向乙○○
    下單購買系爭股票，或乙○○曾於該日上午9 至10時許回報
    成交之事實，則原告依侵權行為法律關係訴請乙○○；依債
    務不履行法律關係訴請宏遠公司負擔損害賠償責任，即屬無
    據。其先、備位聲明，均無理由，應予駁回。
六、本件事證已臻明確，兩造其餘之主張陳述及所提之其他證據
    ，或於判決之結果無影響，或與本件之爭點無涉，自不須逐
    一斟酌論述，併此敘明。
七、結論：本件原告之訴為無理由，並依民事訴訟法第78條，判
    決如主文。
中    華    民    國    97    年    10    月    30    日
                  民事第二庭   法   官   黃呈熹
以上正本係照原本作成。
如對本判決上訴，須於判決送達後20日內向本院提出上訴狀
中    華    民    國    97    年    10    月    30    日
                               書記官    傅美蓮


司法院資訊處製作；財團法人民間司法改革基金會備份。
